【裁判字號】    89,上訴,1805
【裁判日期】    891031
【裁判案由】    強盜
【裁判全文】
台灣高等法院台中分院刑事判決                  八十九年度上訴字第一八○五號
    上  訴  人
    即  被  告  乙○○
    選任辯護人  酈長春
右上訴人因強盜案件，不服臺灣台中地方法院八十九年訴字第一四三三號中華民國八
十九年八月二十四日第一審判決（起訴案號：臺灣台中地方法院檢察署八十九年度偵
字第九○二一號），提起上訴，本院判決如左：
      主  文
上訴駁回。
      事  實
一、乙○○有竊盜、偽造文書等前科素行不佳，民國（下同）八十九年六月一日凌晨
    二時三十分許之夜間，意圖為自己不法之所有，攜帶其工作場所提供，非其所有
    ，客觀上足以對人之生命、身體造成威脅，可為兇器使用之螺絲起子一支，至台
    中縣龍井鄉○○路泳池巷十號「台灣臭臭鍋」之店面兼住家，徒手伸進未上鎖之
    氣窗，打開下方之窗戶，踰越該窗戶進入店內，竊取置於收銀機內之現金新台幣
    （以下同）八千四百元。得手後，適屋主丙○○與丁○○自外返回上開住處，發
    現上情，乙○○見事跡敗露，遂往店後方之窗戶方向逃逸，丙○○趨前自乙○○
    後方抱住乙○○，使之無法脫逃，並呼叫丁○○前來協助，乙○○為脫免逮捕，
    竟恫嚇丙○○、丁○○稱：如不放我走，就要拿傢伙出來等語，丙○○不從，乙○○即自其長褲左邊口袋內取出預藏之螺絲起子向後猛剌，幸丙○○等二人閃避
    得宜而未剌中，丁○○旋即上前搶下乙○○手中之螺絲起子，二人再予制服乙○○。嗣丁○○將店門打開欲呼叫管理員前來時，乙○○趁隙掙脫丙○○之環抱欲
    往外逃跑，並高舉店內之椅子欲擲丙○○，企圖阻擋其追捕，丁○○即上前將椅
    子搶下並合力將乙○○制服。當場扣得乙○○作案用之螺絲起子一支及竊得之現
    金八千四百元。
二、案經台中縣警察局烏日分局報請台灣台中地方法院檢察署檢察官偵查起訴。
      理  由
一、訊據被告乙○○固坦承有於右揭時、地持螺絲起子行竊之事實，惟矢口否認有對
    被害人施以強暴、脅迫之行為，辯稱：伊本將螺絲起子置於褲袋內，被丙○○自
    後抱住捕獲時，該螺絲起子剛好插到伊之大腿，伊始拿出該把螺絲起子。伊只有
    求被害人放伊走，並未恫嚇被害人，亦未拿起子剌人。又伊當時係想逃跑，故將
    椅子推倒，以便逃走，並未朝被害人扔擲云云。
二、本院查：
  (一)右揭被告為被害人丙○○、丁○○查獲時，為脫免逮捕，向丙○○、丁○○恫稱
    ：如不放我走，就要拿傢伙出來，並自其褲袋取出螺絲起子向後猛剌，復於丁○○將店門打開時，趁機舉起店內之椅子欲丟擲丙○○，企圖阻止其追捕之情，業
    據証人丁○○、丙○○於警訊及原審調查時到庭結証屬實。按丙○○、丁○○二
    人與被告素不相識，並無怨隙，渠二人實無甘冒偽証罪責，惡意設詞誣陷被告之
    理，且被告預藏兇器作案，於事跡敗露被害人欲合力逮捕時，為脫免逮捕，自其
    口袋中取出預藏之螺絲起子作為武器以求脫逃，應可想像且符合常理，再參以被
    告於警訊時供稱：「．．我因全身被制住，又急於逃跑，故我從我長褲左側口袋
    掏出一把十字螺絲起子，握在左手中，並對他們二人說『不要抓我放我走』」等
    語及於原審及本院訊問時均坦承有自口袋內拿出螺絲起子之行為，足認被害人二
    人所指情節應屬可採。
  (二)被告於本院審理時辯稱：伊被發覺後即被被害人自後抱住，動彈不得，其間雖曾
    掙脫一下，立即又被抱住，根本沒有機會向被害人丟擲椅子云云，惟按被告於警
    訊及原審調查時均供稱伊當時係要把椅子移開以便逃跑云云，則如被告已動彈不
    得，如何將挪開椅子逃跑？參以証人丙○○、丁○○業已供明被告係趁丁○○開
    門之際，趁機掙脫逃跑，並將椅子舉起，椅子已拿超過頭，是要砸人等語，足認
    被告上揭所辯，無非係事後卸飾之詞，不足採信。本案復有螺絲起子一支扣案可
    資佐証。事証明確，被告右揭犯行，洵堪認定。
三、查扣案之螺絲起子一端甚為尖銳，可用以攻擊、傷害人之身體，自屬兇器之一。
    被告攜帶可為兇器之螺絲起子，逾越窗戶之安全設備侵入被害人等經營之「台灣
    臭臭鍋」之店面兼住家行竊，且為免逮捕，當場對被害人丙○○、丁○○施以言
    詞脅迫及對丙○○施以強暴，核其所為，係犯刑法第三百二十九條、第三百三十
    條第一項之準加重強盜罪。其以一行為，同時對被害人丙○○、丁○○施以脅迫
    ，為想像競合犯。上開被告為脫免逮捕而施以強暴、脅迫之行為，時地密接，且
    係基於一脫免逮捕之犯意為之，應為單純之一罪。原審因而適用刑事訴訟法第二
    百九十九條第一項前段，刑法第三百二十一條第一項第一款、第三款、第三百二
    十九條、第三百三十條第一項之規定，並審酌被告之品行、犯罪之動機、目的、
    手段、所生之危害及犯罪後態度等一切情狀，量處有期徒刑五年四月，並於判決
    理由中稱：「爰審酌被告正值狀年，不思努力上進，圖以此方式不勞而獲，且於
    夜間侵入住宅行竊，對居家安全造成莫大威脅，於被害人查覺後，猶以暴力相向
    ，惡性非輕，其犯後態度避重就輕，顯未全然悔悟等一切情狀，量處如主文所示
    之刑，以示懲儆。扣案之螺絲起子一把雖係被告行竊所攜之兇器，惟該起子係被
    告工作之處所提供予被告使用之物，非其所有，業據被告陳明在卷，亦非違禁物
    ，爰不在此諭知沒收」等語，其認事用法核無違誤，量刑亦屬允當，上訴意旨猶
    執陳詞否認犯罪，其上訴為無理由，應予駁回。
四、據上論斷，應依刑事訴訟法第三百六十八條，判決如主文。
本案經檢察官甲○○到庭執行職務。
中      華      民      國    八十九     年      十       月    三十一  日
                                  臺灣高等法院臺中分院刑事第四庭
                                        審判長法  官  洪  耀  宗
                                              法  官  吳  重  政
                                              法  官  劉  登  俊
右正本證明與原本無異。
如不服本判決應於收受送達後十日內向本院提出上訴書狀，其未述上訴之理由者並
得於提起上訴後十日內向本院補提理由書（均須按他造當事人之人數附繕本）。
                                              書記官  吳  麗  慧
中      華      民      國    八十九     年      十一     月     一     日
                                                                        Ｉ


司法院資訊處製作；財團法人民間司法改革基金會備份。
